臺灣高等法院民事判決　　　　　　　 100年度上更(一)字第37號
上　訴　人　東森不動產仲介經紀有限公司
法定代理人　周明杰
訴訟代理人　羅廷祥律師
被　上訴人　東誠國際仲介經紀股份有限公司
法定代理人　王應傑
訴訟代理人　俞昌瑋律師
複　代理人　王朝陽律師
訴訟代理人　吳駿杰
上列當事人間請求排除侵害事件，上訴人對於中華民國99年5月
11日臺灣臺北地方法院99年度訴字第220號第一審判決提起上訴
，經最高法院第1次發回更審，上訴人並為訴之追加，本院於100
年11月17日言詞辯論終結，判決如下：
    主    文
上訴及追加之訴均駁回。
第二審（含追加部分）及發回前第三審訴訟費用，由上訴人負擔
    事    實    及    理    由
一、程序部分：
    按當事人在第二審為訴之追加，除有民事訴訟法第255條第1
    項第2款至第6款之情形外，非經他造同意，不得為之，此觀
    民事訴訟法第446條第1項規定自明。查上訴人於原審基於民
    法第19條請求排除侵害，嗣於本院民國（下同）100年7月4
    日準備書狀、100年11月4日辯論意旨狀，追加民法第18條第
    1項、第184條第1項前後段、第148條第2項為訴訟標的（見
    本院卷第12、126頁）；被上訴人則反對其追加。惟追加之
    基礎事實，仍為被上訴人將「東森房屋」使用於商標、招牌
    與廣告文宣；依上開規定，應准許上訴人追加訴訟標的，先
    予說明。
二、上訴人聲明求為判決：
      (一)原判決廢棄。
      (二)被上訴人不得使用「東森房屋」為其商標名稱內容。
      (三)被上訴人不得使用「東森房屋」作為其招牌之名稱，及
        用於任何廣告文宣上。
      (四)第一、二審及發回前第三審訴訟費用由被上訴人負擔。
    被上訴人聲明求為判決：
      (一)上訴及追加之訴均駁回。
      (二)第二審及發回前第三審訴訟費用由上訴人負擔。
三、上訴人主張：上訴人名稱為「東森不動產仲介經紀有限公司
    」，所營事業為不動產仲介經紀業及不動產代銷經紀業。被
    上訴人原名「力霸房屋仲介有限公司」，94年1月20日更名
    為「東森建業不動產仲介經紀股份有限公司」，其使用「東
    森」二字，與上訴人名稱特取部分完全相同，復經營與上訴
    人相同之不動產仲介經紀業，已侵害上訴人姓名權。95年間
    ，上訴人向原法院請求排除侵害（下稱95年前案），經確定
    判決命被上訴人不得使用「東森建業不動產仲介經紀股份有
    限公司」為公司名稱；被上訴人始改名為「東誠國際仲介經
    紀股份有限公司」。該案繫屬中，被上訴人於96年間先後5
    次向經濟部智慧財產局（下稱智慧財產局）以「東森房屋
    EASTERN REALTY及圖」（下稱東森房屋商標，即附表1編號1
    橫式商標、編號2直式商標）申請註冊登記，嗣取得商標專
    用權，並使用於四百餘家加盟店之招牌。然上訴人於87年間
    即以「東森」二字作為公司之名稱，並以「東森房屋E.T.
    REALTY」為公司之服務標幟。東森房屋商標之「東森」二字
    與上訴人名稱特取部分相同；故被上訴人行使東森房屋商標
    結果，使第三人誤認、混淆兩造。被上訴人已侵害上訴人姓
    名及聲譽，且違誠信，爰依民法第18條第1項、第19條、第
    184條第1項前後段、第148條第2項，訴請被上訴人不得使用
    「東森房屋」為其商標名稱內容，不得使用「東森房屋」作
    為其招牌之名稱，及用於任何廣告文宣上等語（原審為上訴
    人全部敗訴判決，上訴人提起上訴，並追加訴訟標的如前所
    述）。
四、被上訴人則以：上訴人名稱並非「東森房屋」，何況被上訴
    人已完成東森房屋商標註冊，自得使用商標於招牌等處。如
    商標侵害上訴人姓名權等，上訴人可主張商標法第23條第1
    項第15、16款事由，依同法第40條第1項提出「異議」，或
    依同法第50條第1項申請「評定」，乃至於依同法第57條第1
    項申請「廢止」。商標與公司名稱衝突時，商標法既設有上
    開特別規定，自應排除民法第19條等規定之適用。由於上訴
    人並非著名法人，反而被上訴人所屬東森集團為知名企業；
    故上訴人申請廢止東森房屋商標，經智慧財產局駁回其申請
    ，上訴人提出行政爭訟，亦經智慧財產法院以98年度行商訴
    字第156號判決（下稱98年智財判決）駁回上訴人請求確定
    。上訴人仍謂東森房屋商標侵害其權利，違反誠信原則，顯
    無可採等語，資為抗辯。
五、兩造不爭執事實：〔見本院卷第90頁背面、本院99年度上字
    第721號案卷（下稱上字卷）第47頁背面至48頁正面）〕
  (一)上訴人前身係87年12月18日設立之「東森不動產企業社」，
    嗣於88年6月25日、88年12月10日以「東森不動產經紀有限
    公司」、「東森不動產仲介經紀有限公司」辦理公司設立登
    記預查名稱之申請，並於89年8月14日登記為公司組織，公
    司名稱為「東森不動產仲介經紀有限公司」，所營事業為不
    動產仲介經紀業及不動產代銷經紀業。〔見智慧財產法院98
    年度民他訴字第2號案卷（下稱智財卷）第20、41至43頁；
    詳如附表2）
  (二)被上訴人於84年4月8日設立，原名「力霸房屋仲介股份有限
    公司」，嗣於94年1月20日更名為「東森建業不動產仲介經
    紀有限公司」，後於97年2月4日再更名為「東誠國際仲介經
    紀股份有限公司」，所營事業包括不動產仲介經紀業。（詳
    如附表3）
  (三)95年間，上訴人主張被上訴人94年1月20日更名之「東森建
    業不動產仲介經紀股份有限公司」名稱，侵害其公司名稱特
    取部分「東森」二字，遂依民法第19條前段訴請被上訴人不
    得使用該名稱（即95年前案）。原法院95年度訴字第4042號
    判決駁回上訴人請求；上訴人提起上訴，經臺灣高等法院96
    年10月16日96年度上更(一)字第126號判決（下稱95年前案二
    審判決）改判上訴人勝訴；被上訴人提起上訴，嗣經最高法
    院97年1月10日97年度台上字第30號裁定駁回上訴確定。此
    後，被上訴人始在97年2月4日更名「東誠國際仲介經紀股份
    有限公司」，並使用該名稱迄今。（見智財卷第19至26頁、
    原審卷(一)第19至23頁）
  (四)被上訴人前於91年11月19日申請「東森資產」（「資產」、
    「REHOUSE」不在商標核准專用範圍，下稱東森資產商標）
    於商標法施行細則第13條第36類之商品註冊，於95年4月16
    日完成註冊公告，專用期限至105年4月15日。（見上字卷第
    76頁）
  (五)被上訴人於95年4月11日申請「東森房屋EASTERN REALTY及
    圖」（商標圖樣中之「房屋、REALTY」不在專用之列；見附
    表1編號1，即東森房屋商標商標之橫式圖樣），於96年1月1
    日完成商標法施行細則第13條第16類註冊公告，後於96年8
    月16日完成第35類及第41類註冊公告，專用期限自96年12月
    16日起至106年12月15日止。並於95年4月11日同時申請「東
    森房屋EASTERN REALTY及圖」（商標圖樣中之「房屋、REAL
    TY」不在專用之列；見附表1編號2，即東森房屋商標之直式
    圖樣），於96年12月16日完成商標法施行細第13條第36 、
    37類註冊公告，專用期限至106年12月15日。
  (六)被上訴人取得東森房屋商標後，主張上訴人使用「東森」房
    屋為對外營業標章，侵害被上訴人東森房屋商標；遂於97年
    向台灣士林地方法院提起損害賠償訴訟（下稱97年前案）。
    法院認定被上訴人使用「東森」或「東森房屋」店招，符合
    商標法第30條第1項第3款商標權除外情事，遂以98年2月20
    日97年度智字第4號判決駁回被上訴人請求確定。（見智財
    卷35至40頁）
  (七)上訴人以95年前案二審判決、最高法院97年度台上字第30號
    裁定為論據，依商標法第57條第1項第6款規定，向智慧財產
    局申請廢止東森房屋商標（含附表1編號1橫式商標、編號2
    直式商標），智慧財產局以98年1月5日中台廢字第970046號
    、97年12月16日中台廢字第970047號廢止處分書，決定上訴
    人申請不成立；上訴人向經濟部提起訴願，亦遭駁回。上訴
    人乃向智慧財產法院起訴，請求撤銷訴願決定及原處分，並
    命智慧財產局應將前揭商標為廢止註冊之處分（被上訴人則
    輔助智慧財產局而參加訴訟），嗣經智慧財產法院99年1 月
    21日98年度行商訴字第156號判決（即98年智財判決）駁回
    上訴人之訴確定。（見本院卷116至122頁）
  (八)上訴人於89年1月25以「東森房屋」為名刊登售屋廣告。（
    原審卷第44、45頁）
  (九)被上訴人在全國之直營店與加盟店所使用之招牌、文宣名稱
    均有東森房屋商標「東森房屋EASTERN REALTY及圖」之登載
    。（見智財卷28至34頁）
六、本件爭點為：(一)被上訴人得否使用「東森房屋」為其商標名
    稱內容？(二)被上訴人得否使用「東森房屋」作為其招牌之名
    稱，及用於任何廣告文宣？
七、關於被上訴人使用「東森房屋」為其商標名稱內容方面：
  (一)按「商標之註冊違反第23條第1項或第59條第4項規定之情形
    者，任何人得自商標註冊公告之日起三個月內，向商標專責
    機關提出異議」、「商標之註冊違反第23條第1項或第59條
    第4項規定之情形者，利害關係人或審查人員得申請或提請
    商標專責機關評定其註冊」、「商標註冊後有下列情形之一
    者，商標專責機關應依職權或據申請廢止其註冊：…六、商
    標使用結果侵害他人著作權、專利權或其他權利，經法院判
    決侵害確定者」，商標法第40條第1項、第50條第1項、57條
    第1項第6款分別定有明文（註：100年6月29日修正公布之商
    標法，將原條文第40條第1項移列第48條第1項，原條文第50
    條第1項移列第57條第1項，新法第63條第1項則刪除原條文
    第57條第1項第6款規定；但是新法施行日期尚未公布）。依
    上開規定，商標註冊後，任何人均得依商標法第40條第1項
    規定，於註冊公告日起3個月內依法定事由提出異議；利害
    關係人並得依同法第50條第1項、第51條第1項規定，於註冊
    公告日起5年內申請評定；權利受侵害者，並得依同法第57
    條第1項第6款申請廢止商標。是以商標法上開救濟制度（異
    議、評定與廢止），核屬民法第18條第1項前段「人格權受
    侵害時，得請求法院除去其侵害；有受侵害之虞時，得請求
    防止之」、第19條「姓名權受侵害者，得請求法院除去其侵
    害，並得請求損害賠償」之特別規定。從而，法人姓名權等
    人格權受商標侵害時，應循上述行政爭訟程序以撤銷或廢止
    該商標；上訴人未循商標法程序謀求救濟，其逕行訴請禁止
    被上訴人使用「東森房屋」為商標內容，於法不符。
  (二)上訴人固舉最高法院20年上字第2401號判例、71年度台上字
    第747號裁判意旨，遂謂已經註冊之商號，如有他人冒用或
    故用類似之商號，為不正之競爭者，該號商人得呈請禁止其
    使用；公司商號之名稱，為人格權之一種，人格權受侵害得
    依民法第18條第1項請求除去；故上訴人得循民事訴訟禁止
    被上訴人使用「東森房屋」為其商標名稱云云。然而，商標
    法第50條第1項係72年1月26日增訂（當時為第31條），第40
    條第1項、第57條第1項第6款係82年12月22日增訂（當時條
    次為第51條、77條之1）；則上開以民事訴訟排除商標使用
    之實務見解，於商標法增訂異議、評定與廢止程序後，即無
    適用餘地。從而，上訴人仍依民法第18條第1項等規定，逕
    行提起本件民事訴訟，訴請禁止被上訴人使用「東森房屋」
    為其商標名稱內容；顯與商標法第50條第1項、第57條第1項
    第6款程序（上訴人已逾同法第40條第1項異議期間）不合，
    不應准許。
  (三)縱認（僅屬假設，並非矛盾）在商標法行政爭訟救濟外，上
    訴人仍得逕行提起民事訴訟以禁止被上訴人使用「東森房屋
    」為商標名稱內容。惟按「民事或刑事訴訟之裁判，以行政
    處分是否無效或違法為據者，應依行政爭訟程序確定之。前
    項行政爭訟程序已經開始者，於其程序確定前，民事或刑事
    法院應停止其審判程序」，行政訴訟法第12條第1、2項定有
    明文。由上開規定觀之，民事或刑事法院在行政爭訟程序確
    定前，既應停止其審判程序，足見行政處分是否無效或違法
    ，應先由行政爭訟程序確定之。倘行政法院對於行政處分之
    違法性已有認定，民事或刑事法院就此即不得再為實體審查
    而為相左之認定（最高法院93年度台上字第2014號判決意旨
    參照）。是以行政爭訟程序已就相關行政處分（例如對申請
    廢止商標所為駁回處分）之違法性加以認定時，本院應受其
    拘束，不得為相反認定。
  (四)經查，上訴人前主張東森房屋商標（含附表1編號1橫式商標
    、編號2直式商標）侵害其姓名權，並以95年前案二審確定
    判決為論據，向智慧財產局申請廢止東森房屋商標。嗣智慧
    財產局以98年1月5日中台廢字第970046號、97年12月16日中
    台廢字第970047號廢止處分書，決定上訴人申請不成立；上
    訴人向經濟部提起訴願，亦遭經濟部駁回訴願。上訴人乃向
    智慧財產法院起訴，請求撤銷訴願決定及原處分，並命智慧
    財產局應將東森房屋商標為廢止註冊處分（被上訴人則輔助
    智慧財產局而參加訴訟），嗣經智慧財產法院98年智財判決
    駁回上訴人之訴確定（見不爭執事項(七)）；上開判決並認定
    ：「六(二)…核該等法院判決內容（指95年前案二審判決及最
    高法院97年度台上字第30號民事裁定）係認定參加人（指本
    件被上訴人）之原公司名稱已侵害原告公司（指本件上訴人
    ）之姓名權，故依民法第19條規定，參加人不得再使用「東
    森建業不動產仲介經紀股份有限公司」為其公司名稱，『前
    開判決並未認定系爭註冊第0000000號、第124420號「東森
    房屋EASTERN REALTY及設計圖」商標（指東森房屋商標）之
    使用結果有侵害原告姓名權或其他權利之情事』，此為原告
    所不爭執」、「(五)是以，原告所舉台灣高等法院96年10月16
    日96年度上更(一)字第126號民事判決書及最高法院97年1月10
    日97年度台上字第30號民事裁定既非係就系爭商標1、系爭
    商標2（指東森房屋商標，詳如附表1編號1、2）之使用結果
    有侵害其著作權、專利權或其他權利之判決，則系爭商標1
    、系爭商標2應無商標法第57條第1項第6款所規定之適用」
    （見智慧財產法院99年1月21日98年度行商訴字第156號判決
    第六段理由，即本院卷第120、122頁）。依上開判決理由，
    上訴人並未提出確定判決以證明東森房屋商標侵害上訴人姓
    名權，即與商標法第57條第1項第6款廢止商標要件不符；故
    智慧財產局駁回上訴人廢止東森房屋商標之申請，並無違法
    。則上訴人於本件仍主張姓名權等人格權遭受東森房屋商標
    侵害時；依第(三)小段說明，98年智財判決關於智慧財產局前
    述處分（駁回上訴人廢止商標之申請）之判斷結果，對本件
    有拘束力，故本院無從禁止被上訴人使用「東森房屋」為商
    標內容。（即使98年智財判決並無行政訴訟法第12條第1項
    之效力，由於東森房屋商標是否侵害上訴人姓名權，係該案
    重要爭點並由兩造充分攻防；上開判斷具有爭點效，本院仍
    應受其拘束，仍無從認定上訴人此此部分請求為有理由）
八、關於被上訴人使用「東森房屋」作為其招牌之名稱，及用於
    任何廣告文宣方面：
  (一)按「商標有下列情形之一者，不得註冊：一六、有著名之法
    人、商號或其他團體之名稱，有致相關公眾混淆誤認之虞者
    」、「本法所稱商標之使用，指為行銷之目的，將商標用於
    商品、服務或其有關之物件，或利用平面圖像、數位影音、
    電子媒體或其他媒介物足以使相關消費者認識其為商標」，
    商標法第23條第1項第16款、第6條定有明文（註：100年6月
    29日修正公布之商標法，將第23條移列第30條，該條第1項
    14款增列但書，另將第6條移列第5條並修訂內容；惟新法施
    行日期尚未公布）。
  (二)依據上開規定，商標法對於法人姓名權之保障，採兩種標準
    。「著名法人」姓名權固受商標法第23條第1項第16款所保
    障，非著名法人姓名權則不受商標法所保障。是以商標名稱
    與著名法人相似者，如允許該商標註冊，可能造成相關公眾
    混淆、誤認商標專用權人即為該著名法人，因而影響著名法
    人之營業利潤、企業形象與商譽，故商標法不准許該商標註
    冊。相較之下，商標名稱與非著名法人相似者（例如與非著
    名法人名稱特取部分相同），由於該法人並非著名，知悉該
    法人之相關公眾本屬有限，商標尚不致損及該法人營業利潤
    、企業形象與商譽，故商標法仍准許該商標之註冊。從而，
    東森房屋商標之「東森」二字與上訴人名稱特取部分是否相
    同，並非商標法第23條第1項第16款之審查要件（該款僅以
    著名法人名稱為保護要件；同條項第15款僅係關於自然人姓
    名權等權益之保障，尚與法人無涉）；上訴人僅因「東森」
    二字與其名稱特取部分相同，遂謂東森房屋商標侵害其姓名
    權，尚無可採。
  (三)查被上訴人所註冊東森房屋商標內容為「東森房屋EASTERN
    REALTY及圖」（商標圖樣中之「房屋、REALTY」不在專用之
    列；見附表1編號1橫式商標、編號2直式商標）。而被上訴
    人全國直營店與加盟店所使用之招牌、文宣名稱，均使用「
    東森房屋EASTERN REALTY及圖」之商標圖樣（見不爭執事項
    (九)）；足見被上訴人係按照東森房屋商標圖樣使用於招牌與
    文宣，合於商標法第6條使用商標之方式。被上訴人係使用
    商標，而非使用造成混淆之公司名稱（如「東森建業不動產
    仲介經紀股份有限公司」），上訴人不得僅因東森房屋商標
    有「東森房屋」文字，即謂上訴人名稱特取部分遭侵害。
  (四)次按「姓名權受侵害者，得請求法院除去其侵害，並得請求
    損害賠償」，「公司名稱，不得與他公司名稱相同。二公司
    名稱中標明不同業務種類或可資區別之文字者，視為不相同
    」，民法第19條、公司法第18條第1項固分別定有明文。惟
    商標法就法人姓名權之保障，係區分著名法人、非著名法人
    ，而異其保障標準，已如前述；解釋上商標法第23條第1項
    第16款即係民法第19條、公司法第18條第1項之特別規定，
    故上訴人公司名稱於公司法、民法所受保障，尚與商標法規
    範不盡相同。查被上訴人94年1月20日舊名「東森建業不動
    產仲介經紀股份有限公司」，顯與上訴人公司名稱「東森不
    動產仲介經紀有限公司」之特取部分相混淆，95年前案二審
    確定判決遂命被上訴人不得使用「東森建業不動產仲介經紀
    股份有限公司」為其名稱（見不爭執事項(三)）；上開爭議純
    係兩造姓名權之爭─被上訴人94年1月20日舊名侵害上訴人
    姓名權，故上訴人得依民法第19條、公司法第18條，禁止被
    上訴人使用上開公司名稱。然不得推論上訴人姓名權於商標
    法亦受同等保障，致被上訴人不得使用「東森房屋」於東森
    房屋商標、招牌、廣告。
  (五)再者，上訴人名稱為「東森不動產仲介經紀有限公司」，並
    非「東森房屋」；可知「東森房屋」與上訴人姓名稱有相當
    差異，一般消費者於招牌或廣告看到「東森房屋」文字，未
    必連想為上訴人，難認上訴人姓名權、聲譽受東森房屋商標
    所影響。再其次，上訴人於87年12月18日即成立東森不動產
    企業社，後於89年8月14日登記為「東森不動產仲介經紀有
    限公司」（見附表2），直到被上訴人於95年4月11日申請註
    冊商標為止，上訴人於7年間均未以「東森房屋」登記為公
    司名稱或註冊商標；顯見上訴人無意專用「東森房屋」名詞
    ，自無從禁止他人註冊「東森房屋」為商標內容，尤難認被
    上訴人係搶先註冊東森房屋商標以侵害上訴人姓名權。此外
    ，上訴人資本額僅新台幣（下同）200萬元（見本院卷第114
    頁公司及分公司基本資料查詢明細），但被上訴人98年5月
    26日資本額即達2億7000萬元、實收資本額為2億1286萬800
    0元（見原審卷(一)第19頁）。被上訴人規模遠逾上訴人，上
    訴人復未證明自身係著名法人，或於被上訴人註冊東森房屋
    商標後，造成市場混淆，導致營業額與利潤下滑，其空言姓
    名與聲譽等人格權受有損害，即屬無據。至於上訴人雖於89
    年1月25日使用「東森房屋」名義刊登售屋廣告（見不爭執
    事項(八)），充其量僅屬行銷手法（依商標法第30條第1項第3
    款，上訴人得繼續「東森」或「東森房屋」店招，見不爭執
    事項(六)）。則上訴人仍執前詞，認東森房屋商標之「東森房
    屋」侵害其姓名權、商譽等人格權，故被上訴人不得使用「
    東森房屋」於招牌與文宣云云，即非可取。
  (六)上訴人固舉桃園縣政府95年8月1日府工使字第0950223735號
    函、陳玉玲律師96年1月31日寄發之存證信函、台北縣板橋
    地政事務所95年2月7日北縣板地價字第0950001686號函、財
    政部臺灣省北區國稅局瑞芳稽徵所汐止服務處95年9月21日
    北區國稅瑞芳汐止二字第950003766號函、桃園縣政府96年3
    月14日府法消字第0950081046號函，作為其姓名權、商譽等
    遭受東森房屋商標侵害之論據（見智財卷第46至53頁）。但
    是，前述公函均在東森房屋商標（橫式）96年8月16日註冊
    公告前即寄發，則桃園縣政府等人縱因誤認（僅屬假設）當
    事人遂發函予上訴人，實與東森房屋商標無涉。迨東森房屋
    商標完成註冊後，上訴人雖收受桃園縣政府96年8月22日府
    工建字第0960281178號函、台北市政府地政處97年6月18日
    北市地三字第09731460910號函、台灣士林地方法院民事執
    行處97年8月1日士院木97執富字第35306號執行命令、周雅
    麗98年2月2日存證信函、桃園縣政府98年2月27日府法消字
    第0980071548號函、台北市政府98年6月23日府法保第00000
    000000號函（見智財卷第54至65頁）；惟其內容僅記載「東
    森不動產仲介經紀有限公司」，並無任何文句提及「東森房
    屋」；上訴人率爾主張發文者因「東森房屋」而將兩造混淆
    ，損及上訴人姓名權、商譽云云，亦無所據。上訴人空言被
    上訴人使用東森房屋商標於招牌、廣告文宣，至其姓名與商
    譽以外之人格權受損，且被上訴人違反誠信原則云云，亦無
    可採。（關於不爭執事項(四)東森資產商標，尚與本件爭議無
    涉，併此說明）
九、綜上所述，上訴人前身為87年12月18日成立東森不動產企業
    社，嗣於89年8月14日登記為「東森不動產仲介經紀有限公
    司」，被上訴人嗣於95年間申請並完成東森房屋商標之註冊
    （詳附表1）。如商標涉及侵害姓名權等權利者，商標法第
    40條第1項、第50條第1項、第57條第1項分別設有異議、評
    定與廢止程序（100年6月29日修正規定尚未實施）；則上訴
    人未循此等程序撤銷、廢止東森房屋商標，其逕行訴請禁止
    被上訴人使用「東森房屋」為其商標名稱，於法不符。再者
    ，商標法關於法人名稱之保護，於該法第23條第1項第16款
    設有規定（著名法人之姓名權始受保護），上開規定且係民
    法、公司法之特別規定。東森房屋商標既經被上訴人註冊為
    商標，則被上訴人於招牌與文宣使用該商標圖樣，合於商標
    法規定；上訴人空言姓名、商譽等人格權遭受侵害，且被上
    訴人違反誠信原則云云，亦非可採。從而：
  (一)上訴人依據民法第19條，訴請(1)被上訴人不得使用「東森房
    屋」為其商標名稱內容；(2)被上訴人不得使用「東森房屋」
    作為其招牌之名稱，及用於任何廣告文宣上。為無理由，應
    予駁回。是則原審依此駁回其訴，經核並無違誤，上訴意旨
    指摘原判決不當，求予廢棄改判，為無理由，應予駁回。
  (二)上訴人於本院追加民法第18條第1項、第184條第1項前後段
    、第148條第2項，為同一請求；亦為無理由，應併予駁回。
十、至兩造其餘攻擊或防禦方法及未經援用之證據，經斟酌後，
    認均不足以影響本判決之結果，自無逐一詳予論述之必要，
    併予敘明。
十一、據上論結，本件上訴與追加之訴均無理由，依民事訴訟法
      第449條第1項、第78條，判決如主文。
中    華    民    國   100    年    12    月    8     日
                    民事第二十庭
                        審判長法  官 吳燁山
                              法  官 徐福晉
                              法  官 林曉芳
正本係照原本作成。
如不服本判決，應於收受送達後20日內向本院提出上訴書狀，其
未表明上訴理由者，應於提出上訴後20日內向本院補提理由書狀
（均須按他造當事人之人數附繕本）上訴時應提出委任律師或具
有律師資格之人之委任狀；委任有律師資格者，另應附具律師資
格證書及釋明委任人與受任人有民事訴訟法第466條之1第1項但
書或第2項（詳附註）所定關係之釋明文書影本。
中    華    民    國   100    年    12    月    9     日
                              書記官 于  誠
附註：
民事訴訟法第466條之1（第1項、第2項）：
對於第二審判決上訴，上訴人應委任律師為訴訟代理人。但上訴
人或其他法定代理人具有律師資格者，不在此限。
上訴人之配偶、三親等內之血親、二親等內之姻親，或上訴人為
法人、中央或地方機關時，其所屬專任人員具有律師資格並經法
院認為適當者，亦得為第三審訴訟代理人。附表1：東森房屋商
標內容
┌──┬───────────────┬───────┐
│編號│       商  標  內  容         │    備註      │
├──┼───────────────┼───────┤
│ 1  │被上訴人於95年4月11日申請「東 │智財卷第37頁、│
│    │森房屋EASTERN REALTY及圖」（橫│上字卷第77頁、│
│    │式，註冊號：第0000000號），並 │本院卷第120頁 │
│    │於96年1月1日完成商標法施行細則│              │
│    │第13條第16類註冊公告，後於96年│              │
│    │8月16日完成第35、41類註冊公告 │              │
│    │。專用期限至105年12月31日。（ │              │
│    │註：商標圖樣中之「房屋、REALTY│              │
│    │」不在專用之列）              │              │
├──┼───────────────┼───────┤
│ 2  │被上訴人於95年4月11日申請「東 │上字卷第78頁、│
│    │森房屋EASTERN REALTY及圖」（直│本院卷第120頁 │
│    │式，註冊號：0000000號），並於 │              │
│    │96年12月16日完成商標法施行細則│              │
│    │第13條第36、37類註冊公告，專用│              │
│    │期限至106年12月15日。（註：商 │              │
│    │標圖樣中之「房屋、REALTY」不在│              │
│    │專用之列）                    │              │
└──┴───────────────┴───────┘
附表2：上訴人公司名稱演變
┌──┬───────────────┬───────┐
│編號│          名      稱          │    備註      │
├──┼───────────────┼───────┤
│ 1  │87年12月18日設立「東森不動產企│智財卷第41頁  │
│    │業社」                        │              │
├──┼───────────────┼───────┤
│ 2  │88年6月25日、88年12月10日以「 │智財卷第20頁、│
│    │東森不動產經紀有限公司」、「東│              │
│    │森不動產仲介經紀有限公司」辦理│              │
│    │公司設立登記預查名稱之申請。  │              │
├──┼───────────────┼───────┤
│ 3  │89年8月14日登記為公司組織，公 │智財卷第42、43│
│    │司名稱為「東森不動產仲介經紀有│頁、本院卷114 │
│    │限公司」。                    │頁            │
│    │所營事業為不動產仲介經紀業及不│              │
│    │動產代銷經紀業。              │              │
└──┴───────────────┴───────┘
附表3：被上訴人公司名稱演變
┌──┬───────────────┬───────┐
│編號│          名     稱           │    備註      │
├──┼───────────────┼───────┤
│ 1  │84年4月8日設立，登記名稱「力霸│智財卷第20頁、│
│    │房屋仲介有限公司」。所營事業包│本院卷115頁   │
│    │括不動產仲介經紀業            │              │
├──┼───────────────┼───────┤
│ 2  │90年10月15日更名「力霸房屋仲介│智財卷20頁    │
│    │股份有限公司」                │              │
├──┼───────────────┼───────┤
│ 3  │94年1月20日更名為「東森建業不 │同上          │
│    │動產仲介經紀有限公司」        │              │
├──┼───────────────┼───────┤
│ 4  │97年2月4日再更名為「東誠國際仲│原審卷(一)19至23│
│    │介經紀股份有限公司」          │頁、上字卷第47│
│    │                              │頁背面        │
└──┴───────────────┴───────┘